【裁判字號】    95,抗,233
【裁判日期】    950428
【裁判案由】    本票裁定
【裁判全文】
臺灣臺北地方法院民事裁定               95年度抗字第233號
抗  告  人  仁湖企業股份有限公司
法定代理人  丁○○
抗  告  人  丁○○
抗  告  人  甲○○
抗  告  人  乙○○
抗  告  人  中國力霸股份有限公司
法定代理人  丙○○○
抗  告  人  丙○○○
相  對  人  瑞陞復興一資產管理股份有限公司
法定代理人  戊○○
上列抗告人因與相對人間本票裁定事件，對於本院於中華民國九
十五年一月十二日所為九十四年度票字第八六九一七號裁定，提
起抗告，本院裁定如下：
    主  文
抗告駁回。
抗告費用新台幣壹仟元由抗告人連帶負擔。
    理  由
一、本件相對人主張：抗告人於民國92年3月3日向花蓮區中小企
    業銀行股份有限公司（下稱花蓮區中小企銀）借款新台幣（
    下同）49,200,000元，並開立相同金額、未載到期日且免除
    作成拒絕證書之本票1 紙，經提示後未獲付款，抗告人尚積
    欠47,406,110元未清償，且花蓮區中小企銀就其對於抗告人
    之債權，與相對人簽訂不良債權買賣合約，將系爭之本金、
    利息、違約金等債權讓與相對人，並依金融機構合併法第15
    條第1項第1款及第18條第3項之規定，於94年10月7日公告於
    民眾日報第A9版，是花蓮區中小企銀對於抗告人之債權於公
    告之日起，業已合法移轉予相對人，爰依票據法第123 條及
    非訟事件法第194 條第1 項之規定，聲請裁定就前開本票中
    47,406,110元及自93年11月3 日起至清償日止，按年息百分
    之7.4 計算之利息部分，准予強制執行等情，並提出本票、
    授權書、債權讓與公告、債權讓與證明書等為證，是原裁定
    予以准許，即無不合。
二、本件抗告意旨略以：
（一）系爭本票原為空白本票，係抗告人向花蓮區中小企銀借款
      之保證票據，抗告人與相對人間無債權、債務關係，相對
      人自不得請求行使系爭票據之權利。
（二）抗告人向花蓮區中小企銀借款之到期日原為92年3月3日，
      曾延長至94年3月3日，嗣後再延長至97年3月3日，利息按
      年息百分之3 固定利率計算，系爭債權縱由花蓮區中小企
      銀移轉予相對人，系爭借款之清償期限，既已經雙方合意
      延長至97年3月3日，抗告人自得依民法第299條第1項規定
      ，以此事由對抗相對人，是相對人請求行使系爭本票之行
      為顯已違反民法第316 條不得請求期前清償之規定，故相
      對人行使之系爭本票權利尚未發生。
（三）依抗告人與花蓮區中小企銀於92年11月26日訂立增補契約
      之記載，系爭債務自93年8月31日起年息為百分之4，依嗣
      後增補契約之記載，利息溯自94年8 月31日起為固定利息
      百分之3，故相對人請求利息按年息百分之7.4計算，顯有
      未合。
（四）相對人從未對抗告人提示系爭本票，抗告人亦無經其提示
      清償部分金額，查系爭本票係抗告人交付花蓮區中小企銀
      之借款保證票據，怎可任由無權行使請求權之相對人，在
      未屆還款期限前提出聲請，且相對人於本院94年度拍字第
      1099號之聲請狀內表明，系爭債權於94年10月7 日始由花
      蓮區中小企銀移轉承受，在此之前，系爭債權仍屬花蓮區
      中小企銀所有，相對人焉能於93年11月3 日向抗告人行使
      提示行為，本件相對人請求行使系爭本票，未履行提示義
      務，顯不合法定程序，因而不服原裁定准予強制執行，遂
      提起抗告云云。
三、按執票人向本票發票人行使追索權時，得聲請法院裁定後強
    制執行，票據法第123 條定有明文；又按本票執票人，依票
    據法第123 條規定聲請法院裁定許可對發票人強制執行，係
    屬非訟事件，此項聲請之裁定及抗告法院之裁定，僅依非訟
    事件程序審查形式要件是否具備，並非寓有確定實體上法律
    關係存否之性質，是如當事人就實體上之關係有爭執時，應
    另行提起訴訟，以資解決，為裁定之法院無從加以審酌。
四、經查，本件抗告人係就系爭借款債權之清償期是否因其與花
    蓮中小企銀之合意而延長、計算利息之利率約定有無變更、
    系爭本票是否經提示、相對人有無行使系爭本票之權利等事
    項有所爭執，縱前揭抗告之內容屬實，亦屬於實體法上之爭
    執，參諸前揭說明，應由抗告人另行提起訴訟，以資解決，
    非本件非訟程序所得審究，而仍應為許可強制執行之裁定，
    從而，本件抗告為無理由，應予駁回。
五、據上論結，本件抗告為無理由，爰依非訟事件法第46條、第
    21條第2項、第24條第1項，民事訴訟法第495條之1第1項、
    第449條第1項、第85條第2項，裁定如主文。
中    華    民    國    95    年     4    月    28    日
                民事第四庭  審判長法  官  翁昭蓉
                                  法  官  陶亞琴
                                  法  官  陳心弘
以上正本係照原本作成。
不得抗告
中    華    民    國    95    年     4    月    28    日
                                  書記官  許博為


司法院資訊處製作；財團法人民間司法改革基金會備份。
